【裁判字號】    98,訴,636
【裁判日期】    981201
【裁判案由】    侵權行為損害賠償
【裁判全文】
臺灣板橋地方法院民事判決               98年度訴字第636號
原      告  甲○○
            丁○○
被      告  乙○○
訴訟代理人  丙○○
上列當事人間侵權行為損害賠償事件，原告於本院97年度交簡字
第676號過失傷害案件之刑事訴訟程序中提起附帶民事訴訟（97
年度交簡附民字第42號），經刑事庭裁定移送前來，本院於民國
98年11月17日言詞辯論終結，判決如下：
    主  文
被告應給付原告甲○○新台幣肆拾伍萬零參佰柒拾貳元、原告丁
○○新台幣伍萬元，及均自民國九十七年四月四日起至清償日止
，按年息百分之五計算之利息。
原告其餘之訴駁回。
訴訟費用由被告負擔五分之一，餘由原告負擔。
本判決第一項得假執行。
    事實及理由
一、原告起訴主張：被告於民國96年5月6日18時10分許，駕駛車
    牌號碼2721-EG號自用小客車，沿台北縣三峽鎮○○路之產
    業道路，由白雞往三峽方向行駛，行經三峽鎮○○路74號前
    未劃分向線之狹路路段時，理應注意汽車行駛於未劃分向線
    之道路，應靠右行駛，當時天氣晴、路面乾燥無不平或障礙
    物，即無不能注意之情形，竟疏未注意靠右行駛，致其車輛
    之左前輪撞及對向由原告甲○○騎乘並搭載其妻即原告丁○
    ○之車牌號碼IRZ-043號重型機車，甲○○、丁○○因此人
    車倒地，甲○○受有左側第3、4、5、6、7肋骨骨折、右側
    近端腓骨骨折、左側鎖骨骨折、左側少量創傷性血胸等傷害
    （下稱系爭1傷害）；丁○○受有左肘挫傷及輕微腦震盪之
    傷害（下稱系爭2傷害），被告上開過失傷害行為，業經臺
    灣板橋地方法院檢察署檢察官聲請簡易判決處刑，並經本院
    97 年度交簡字第676號刑事判決被告過失傷害，處拘役50日
    確定在案，被告依法自應負損害賠償責任。爰依侵權行為損
    害賠償之法律關係，丁○○請求被告賠償慰撫金新台幣（下
    同）40萬元，甲○○請求之損害如下：
  (一)醫藥費用：21萬2,000元。
  1.第1次手術費用4萬5,000元，第2次手術費用1萬1,000元。
  2.自行購買記憶床墊、柺杖、護膝、腹圍等醫療必需品及回診
    醫藥費共5萬元。
  3.看診往來車費共1萬3,600元。
  4.受傷住院期間及在家看護費用7萬5,000元。
  5.受傷期間伙食費用2萬元。
  6.台灣省台北縣車輛事故鑑定委員會鑑定報告書3,000元。
  (二)工作損失88萬2,000元：
    甲○○於車禍前係以餐車販賣蔥抓餅為業，每日收入約7,00
    0元，96年5月7日至同年11月6日之受傷期間無法工作，營收
    損失總計88萬2,000元。
  (三)慰撫金90萬6,000元。
    因被告之傷害行為，致使甲○○夫妻2人之筋骨受有傷害，
    天氣一變，酸痛不已，其後遺症無法根治，尤其甲○○受傷
    不輕，不僅半年來無法工作，甚至罹患憂鬱症，且1年後尚
    須手術取出鋼釘，身心煎熬無法言喻，故請求90萬6,000元
    之慰撫金。
    並聲明：被告應給付甲○○200萬元、丁○○40萬元，及均
    自97年3月17日刑事附帶民事起訴狀繕本送達翌日起至清償
    日止，按年息百分之5計算之利息。
二、被告則以：甲○○、丁○○應就各項損失提出證據證明，且
    其2人請求金額過高，有關強制責任保險理賠給付亦應扣除
    等語置辯，並聲明：原告之訴駁回。
三、甲○○、丁○○主張之上揭車禍過失傷害事實，有臺灣板橋
    地方法院檢察署96年度偵字第21921號檢察官聲請簡易判決
    處刑書、本院97年度交簡字第676號刑事簡易確定判決書在
    卷為證（本院交簡附民字卷第6、7頁、本院板調字卷第4、5
    頁），且為被告所不爭執，自堪信為真實。
四、按「因故意或過失，不法侵害他人之權利者，負損害賠償責
    任」、「汽車、機車或其他非依軌道行駛之動力車輛，在使
    用中加損害於他人者，駕駛人應賠償因此所生之損害」、「
    不法侵害他人之身體或健康者，對於被害人因此喪失或減少
    勞動能力或增加生活上之需要時，應負損害賠償責任」、「
    不法侵害他人之身體、健康、名譽、自由、信用、隱私、貞
    操，或不法侵害其他人格法益而情節重大者，被害人雖非財
    產上之損害，亦得請求賠償相當之金額」，民法第184條第1
    項前段、第191條之2前段、第193條第1項、第195條第1項前
    段分別定有明文。查被告行經未劃分向線之狹路路段時，理
    應注意靠右行駛，並無不能注意之情形，竟疏未注意靠右行
    駛，致其車輛之左前輪撞及對向由甲○○騎乘並搭載丁○○
    之重型機車，使甲○○受有系爭1傷害、丁○○受有系爭2傷
    害，揆諸上開規定，甲○○、丁○○自得向被告請求損害賠
    償，茲就其2人各項請求分述如下：
  (一)醫藥費用：
  1.醫療費用及醫療必需品部分：
    甲○○請求被告給付第1次手術費用4萬5,000元、第2次手術
    費用1萬1,000元、自行購買記憶床墊、柺杖、護膝、腹圍等
    醫療必需品及回診醫藥費共5萬元，總計10萬6,000元。關於
    醫療費用部分，固據甲○○提出慈濟醫院台北分院醫療費用
    收據9紙為證（本院訴字卷第28至36頁），惟經核算上開單
    據及慈濟醫院台北分院98年9月8日慈新醫文字第981056號函
    所附醫療費用收據18紙（本院訴字卷第50至67頁），金額共
    計5萬7,025元（其中96年11月10日、同年12月8日、同年12
    月22日醫療費用單據，金額各為520元、460元、340元部分
    係重複，僅列計一次，本院訴字卷第36、31、33頁）；至於
    醫療必需品部分，甲○○未具體說明實際支出費用若干並舉
    證以實其說，此部分主張難謂可採，故甲○○所得請求之必
    要醫療費用為5萬7,025元。
  2.看診往來車費部分：
    甲○○主張其因本件車禍致支出往來車費共計1萬3,600元，
    並提出收據影本共14紙為證（本院訴字卷第28至35頁），觀
    諸上開收據記載之日期，均係發生於96年11月至97年1月間
    ，核與卷附慈濟醫院台北分院醫療費用收據之日期係自96
    年5月6日起至97年1月17日止之內容相符，參以卷附慈濟醫
    院台北分院診斷證明書記載「96年5月12日行開放性復位及
    內固定術，於96年5月21日出院．．．多重傷害及後遺症」
    、「建議持續於門診追蹤治療」等語（本院交簡附民字卷第
    10、11頁），堪認甲○○確有搭乘計程車就醫之必要，且上
    開收據所列載之1趟車資260元，如以甲○○住處之新店市○
    ○街至同市慈濟醫院台北分院間之距離而論，並無異於常情
    之處，故甲○○往返醫院1趟之車資以520元計算應為合理，
    而依前述1.之醫療費用收據所示，甲○○前往慈濟醫院台北
    分院治療共24次，以每次520元計算，總計為1萬2,480元，
    故甲○○本項請求於1萬2,480元範圍內，洵屬有據，逾此部
    分則屬無據。
  3.看護費用部分：
    甲○○主張其因本件車禍受傷，由訴外人胡煜銘看護，每日
    看護費2,500元，計支出看護費用7萬5,000元乙節，業據提
    出胡煜銘出具之收據影本1紙為證（本院訴字卷第38頁），
    經本院函詢慈濟醫院台北分院結果：甲○○自受傷後，需人
    看護之期間，依醫理判斷約2至4週，至多不應超過1個月，
    有該院98年9月8日慈新醫文字第981056號函所附病情說明書
    在卷可稽（本院訴字卷第68頁）。另查甲○○係男性，受有
    系爭1傷害，照護之人應非輕鬆，全日班費用每日2,500元，
    尚屬合理，是甲○○請求以每日2,500元計算1個月（即30日
    ）之看護費用合計7萬5,000元，應屬有據。
  4.受傷期間伙食費用部分：
    甲○○請求受傷期間伙食費用2萬元，惟既未具體說明實際
    支出費用若干並舉證以實其說，此部分主張難謂可採。
  5.台灣省台北縣車輛事故鑑定委員會鑑定報告書3,000元部分
    ：
    甲○○請求被告給付3,000元之車輛行車事故鑑定規費，惟
    該鑑定費係為證明本件車禍過失責任之歸屬而支出，與本件
    損害並無相當因果關係，且非證明損害之必要方法，所為請
    求尚屬無據。
    以上合計14萬4,505元（57,025＋12,480＋75,000＝144,505
    ）。
  (二)工作損失：
    甲○○主張其於車禍前係以餐車販賣蔥抓餅為業，每日收入
    約7,000元，於96年5月7日至同年11月6日之受傷期間無法工
    作，營收損失總計88萬2,000元等語。經查甲○○因本件車
    禍受有系爭1傷害，不能從事販賣工作之時間，一般情況下
    應不超過兩個月，有上開慈濟醫院台北分院病情說明書在卷
    可參，而甲○○固主張應以每日販賣蔥抓餅之收入7,000元
    計算，並提出平日營業帳本1件為憑（外放於本院交簡附民
    卷證件存置袋），然該證物為甲○○自行製作之私文書，自
    難驟予採信，本院因認邱孝維所得請求之工作損失，應以行
    政院96年7月1日頒布施行之最低基本工資每月1萬7,280元計
    算2個月，合計應為3萬4,560元（17,280×2＝34,560），逾
    此部分則難准許。
  (三)慰撫金：
    甲○○、丁○○主張因被告之傷害行為，致使渠等之筋骨受
    有傷害，天氣一變，酸痛不已，後遺症無法根治，尤其甲○
    ○受傷不輕，不僅半年來無法工作，甚至罹患憂鬱症，且1
    年後尚須手術取出鋼釘，身心煎熬無法言喻，故請求被告給
    付甲○○慰撫金90萬6,000元，給付丁○○慰撫金40萬元等
    情。本院斟酌甲○○、丁○○車禍受傷情況及甲○○係高中
    肄業，現在景文大學經營餐廳，收入並不固定，名下無財產
    ；丁○○係高中肄業，目前與甲○○共同經營餐廳，名下有
    房子1棟、汽車1部；被告係國中畢業，目前並無工作，名下
    亦無財產（本院訴字卷第88頁背面）之兩造身分、地位、經
    濟能力等節，認被告應賠償甲○○、丁○○之慰撫金各以35
    萬元、5萬元為適當，逾此範圍則屬無據。
  (四)綜上所述，甲○○得請求被告賠償醫藥相關費用14萬4,505
    元、工作收入之損失3萬4,560元、慰撫金35萬元，合計52萬
    9,065元；丁○○則得請求被告賠償慰撫金5萬元。
五、復按強制汽車責任保險法第32條規定，保險人依本法規定給
    付之保險金，視為加害人或被保險人損害賠償金額之一部分
    ；加害人或被保險人受賠償請求時，得扣除之。查本件車禍
    強制責任保險賠償金，甲○○已領取7萬8,693元、丁○○已
    領取6,220元（應為慰撫金以外之損害賠償），為兩造所不
    爭執，是甲○○得請求被告賠償金額為52萬9,065元扣除7萬
    8,693元後之45萬372元；至於丁○○因僅請求慰撫金，故無
    須予以扣除。
六、從而，甲○○、丁○○依侵權行為損害賠償之法律關係，分
    別請求被告給付45萬372元及5萬元，及均自97年3月17日刑
    事附帶民事起訴狀繕本送達被告翌日即97年4月4日（本院交
    簡附民字卷第20頁）起至清償日止，按年息百分之5計算之
    利息，為有理由，應予准許。逾此範圍則為無理由，應予駁
    回。又本件就甲○○、丁○○勝訴部分，所命被告應給付之
    金額均未逾50萬元，應依職權宣告假執行。
七、本件事證已臻明確，兩造其餘主張及攻擊防禦方法，核與判
    決結果不生影響，爰不一一論述，附此敘明。
據上論結，本件原告之訴為一部有理由，一部無理由，依民事訴
訟法第79條、第389條第1項第5款，判決如主文。
中    華    民    國    98    年    12    月    1     日
                  民事第二庭  法  官  連士綱
以上正本係照原本作成
如對本判決上訴，須於判決送達後20日內向本院提出上訴狀
中    華    民    國    98    年    12    月    1     日
                              書記官  吳俞玲


司法院資訊處製作；財團法人民間司法改革基金會備份。
